【裁判字號】    98,上訴,909
【裁判日期】    980831
【裁判案由】    偽造有價證券等
【裁判全文】
臺灣高等法院高雄分院刑事判決         98年度上訴字第909號
上  訴  人
即  被  告  乙○○
            甲○○
                      2(
共      同
選任辯護人  黃奉彬律師
上列上訴人等因偽造有價證券等案件，不服臺灣高雄地方法院98
年度訴字第459 號中華民國98年5 月21日第一審判決（起訴案號
：臺灣高雄地方法院檢察署98年度偵字第7431號），提起上訴，
本院判決如下：
     主  文
上訴駁回。
     事  實
一、乙○○前於民國（下同）88、96年，因妨害風化、詐欺案件
    ，分別經臺灣高等法院以92年度上訴字第2669號、臺灣桃園
    地方法院以96年度桃簡字第2034號判處有期徒刑8 月、4 月
    ，嗣經減刑定應執行刑為有期徒刑5 月確定，於97年11月11
    日易科罰金執行完畢。詎不知悛悔，與甲○○均因向詐騙集
    團借貸款項，無法償還，進而加入該集團，與真實姓名年籍
    不詳綽號「阿猴」、「阿國」（下稱「阿猴」、「阿國」）
    成年男子及該詐騙集團所屬之成年成員，共同基於意圖供行
    使之用，而偽造有價證券、意圖為自己不法所有、行使偽造
    公文書、行使變造特種文書之犯意聯絡，於98年3 月1 日由
    「阿國」在臺中市○○路某不詳處所，將甲○○前已交付之
    照片黏貼於如附表一編號2 所示識別證而已偽造完成之特種
    文書、附表一編號3 所示已偽造完成之公印1 顆、附表三編
    號1 所示印泥1 盒及附表三編號2 至3 所示之行動電話4 支
    交付乙○○，供乙○○、甲○○依指令從事收取詐得款項之
    用。緣有丙○○前於98年3 月2 日上午9 時30分許，在其高
    雄市鼓山區○○○路家中，接獲自稱中華電信之語音電話，
    謂魏女家中之電話及行動電話有欠費，要魏女回撥，迨魏女
    回撥電話後，詐騙集團成員之接聽之小姐即告訴魏女，其於
    97年11月25日向中華電信申請之0000000000號電話費迄今未
    繳，共欠費新臺幣（下同）43,726元，魏女則回覆稱伊電話
    費都是銀行轉帳，繳費正常，該接電話女子即說那妳身分可
    能遭冒用，並要魏女直接在電話上按165 （未掛斷），電話
    接通後，即有一名自稱「王警官」之男子向魏女稱其馬上通
    報八號分機幫魏女查證清楚，旋即告訴魏女其涉犯一件販賣
    軍火及殺人案件，並稱尚有5 名涉嫌人，魏女告以其未涉案
    ，該「王警官」即堅稱魏女確有涉案，其在銀行的錢將遭凍
    結，並將電話轉給自稱「金管會周主任」之人，該「周主任
    」即要魏女將其在花旗銀行及彰化銀行內共152 萬元之存款
    領出拿至金管會提存，該等存款才不會遭凍結，魏女信以為
    真，即依約於是日下午2 時前，在高雄市九如國小前，將15
    2 萬元交給一位配載「台灣省法務部特別執行署、單位監管
    科、職稱書記官、姓名林文銘」證件之詐欺集團成員（前揭
    詐騙集團成員向魏女詐騙152 萬元之事實，被告乙○○、甲○○並未參與，亦不知情，詳後述），魏女回到家中後，於
    同日下午2 時20分許，有接獲該自稱金管會「周主任」者之
    電話，該「周主任」向魏女佯稱金管會「馬進浩」委員對提
    存金額有意見，要魏女再提存150 萬元，並約定於同日下午
    4 時30分許，在高雄市○○區○○路與平等路口之麥當勞速
    食店（下稱麥當勞）前交款云云，以此方式施以詐術，此時
    丙○○始察覺有異，遂報警究辦，並依警方指示佯裝受騙，
    持偽裝內有金錢之紙袋，依約前往上址等候。而乙○○所持
    前揭行動電話於是日下午2 時許接獲詐騙集團電話指令後，
    遂與甲○○駕駛車號2497-WB 號自用小客車一路從彰化南下
    至高雄，並於同日下午3 時44分，在高雄市○○區○○路與
    臥龍路口某處7-11便利超商，由甲○○下車利用傳真，接收
    已由真實姓名年籍不詳之詐騙集團成年成員於不詳時、地，
    偽造之如附表一編號1 、附表二編號1 所示上載「請求暫緩
    執行凍結令申請書、臺灣台北地方法院法院公證款收據」之
    公文書及「臺灣台北地方法院公證本票」之有價證券1 張後
    ，旋攜回與乙○○同乘之前揭車輛上，由甲○○持前揭「台
    灣省台北地檢署」公印1 顆，蓋印於前揭偽造之有價證券上
    之「法院公證簽章」欄內，偽造成用以表示係由臺灣臺北地
    方法院（下稱臺北地院）所製作之公文書、及臺灣臺北地方
    法院檢察署（下稱臺北地檢署）所簽發之本票，而偽造該等
    公文書、有價證券完成後，旋依指示，於同日下午4 時30
    分許，前往上開麥當勞，由甲○○出示前揭識別證（臺灣省
    法務部特別執行署、單位：監管科、姓名：專員陳志成、職
    稱：書記官），向丙○○表示其係法務部之書記官陳志成、
    並交付已偽造完成之公文書及有價證券（詳如附表一編號1
    、附表二編號1） ，用以表示係臺北地院核發之收據及臺北
    地檢署所簽發之本票而行使之，足以生損害於法務部核發識
    別證、臺北地院核發公文書及臺北地檢署簽發本票之公信力
    及「陳志成」。嗣經埋伏員警上前予以逮捕而詐欺未遂，並
    扣得如附表一編號1 至3 、附表二編號1 及附表三所示之物
    ，始查悉上情。
二、案經丙○○訴由高雄市政府警察局刑警大隊報告臺灣高雄地
    方法院檢察署檢察官偵查起訴。
     理  由
一、本案卷內各項證據，因檢察官、被告及其選任辯護人皆表示
    同意全部均有證據能力，本院審酌證據作成時之情況，認以
    之作為證據並無不當，是以包括傳聞證據，法律規定例外之
    傳聞證據，依刑事訴訟法第159 條之5 第1 項規定，均應有
    證據能力，而得作為被告犯罪之證據，合先明。
二、訊據上訴人即被告乙○○、甲○○固均坦認有前揭加入詐欺
    集團共同詐欺之事實，惟矢口否認有偽造有價證券及行使偽
    造公文書之犯行，辯稱：伊等只是依詐欺集團成員「阿國」
    之指示，從彰化南下高雄向丙○○收取款項，不知接收之文
    件中有偽造之本票及偽造之公文書云云。被告甲○○且辯稱
    ：伊見到丙○○後，只出示識別證，尚未從背包拿出文件，
    警察即衝出將伊等逮捕，伊尚未行使公文書云云。被告乙○○亦辯稱：伊不知甲○○有在「公證本票」上蓋章云云。經
    查：
  (一)被告乙○○、甲○○就前開事實，除偽造「公證本票」外，
    其餘事實迭據渠2 人於警詢、檢察官偵查及原審審理坦承不
    諱（見警卷第5 至11頁、第13至16頁、第20至29頁、偵查卷
    第7 至9 頁、原審卷第24至27頁、第91頁），核與告訴人丙○○於警詢、原審及本院審理時證述情節相符（見警卷第31
    至35頁、原審卷第76至77頁），並有查獲現場照片3 張附卷
    可稽（見警卷第57頁），亦有附表一編號1 、附表二編號1
    所示文件在卷可參（見警卷第39頁），及附表一編號2至3、
    附表三編號1 至3 所示之物扣案可憑。而證人即在場埋伏之
    警員於本院審理時且結證稱：伊在距被告甲○○與告訴人丙○○見面地點約4 公尺處埋伏，見甲○○從背包拿出文件，
    伊即上前逮捕，被告甲○○見警員衝出即迅將文件放進背包
    等語（見本院98年9 月18日筆錄），足見被告確有於前揭時
    、地，出示前揭識別證並交付如附表一編號1 、附表二編號
    1 所示文件與告訴人。被告甲○○辯稱並未交付前揭文件云
    云，顯與實情不符，應係避重就輕之詞，不足採信。再事實
    欄所示詐騙集團電話詐騙內容一節，業據告訴人於警詢及原
    審證述甚詳（見警卷第31至35頁、原審卷第76至77頁），核
    與前揭附表一編號1 至2 、附表二編號1 所示文件名稱及內
    容相符；而被告甲○○亦於警詢時供稱：係先由詐欺集團成
    員假冒法院要凍結被害人帳戶為由，向他人詐騙金錢，伊則
    聽從指示，持假冒書記官之證件收款等語（見警卷第23、24
    頁），足徵被告等2 人所屬詐騙集團成員，確於前揭時、地
    ，先以電話詐騙方式，假冒金管會「周主任」等身分，謊稱
    告訴人前揭涉案之虛偽事實，是告訴人前揭證詞，實屬信而
    有徵，自堪採信。
  (二)又告訴人於原審審理時證稱：伊第一次受騙時，對方主動說
    拿這張本票去銀行存進去，表示銀貨兩訖等語（見原審卷第
    77頁），足見被告2 人所屬詐騙集團交付與被害人如附表二
    所示載有「公證本票」之文書，有供行使之用之意圖。又觀
    之附表二編號1 所示之文件，均記載本票發票應記載事項，
    且附表一編號1 及附表二編號1 所示文件係相連成1 份文件
    ，附表二編號1 所示文件係於文件下方，並載有「公證本票
    」字樣，而該本票之「法院公證簽章」欄旁，有1 枚「台灣
    省台北地檢署」公印文一節，有附表二編號1 所示文件1 份
    扣案足佐（見警卷第39頁）。而被告甲○○於原審審理時亦
    供稱：伊所屬詐騙集團要伊將前揭公印蓋在下面，該收據係
    與本票連在一起等語（見原審卷第91、92頁），足見被告2
    人所屬詐騙集團有指定前揭公印蓋印位置，且參以該公印所
    蓋印之位置即在其所屬詐騙集團偽造如附表二編號1 所示「
    法院公證簽章」欄旁，益徵該指示確具有發票之用意，是被
    告2 人及其所屬詐騙集團成員主觀上確有以臺北地檢署為發
    票人之用意，客觀上亦有發票之行為無訛。
  (三)如附表一編號1 至3 所示文件及印章、附表二編號1 所示本
    票均係由詐騙集團成員所交付，而被告2 人既非臺北地院、
    臺北地檢署、法務部員工、更非名叫「陳志成」之人等情，
    業據被告2 人於原審審理時自承在卷（見原審卷第26、27、
    92頁），足見被告2 人所屬詐騙集團成員並無附表一編號1
    至3 所示文件、印章之製作名義權，而被告2 人亦無行使之
    權。又法務部組織上，並無監管科，且被告2 人於原審亦坦
    認上揭文件、本票及公印，所載內容均非真實等語（見原審
    卷第27頁），足見附表一編號1至3 所示文件及印章、附表
    二編號1 所示本票內容均為虛偽不實。準此，附表一編號1
    至3 所示文件及印章、附表二編號1 所示本票均係偽造無疑
    。
  (四)按共同正犯之成立，祇須具有犯意之聯絡，行為之分擔，既
    不問犯罪動機起於何人，亦不必每一階段犯行，均經參與（
    最高法院34年上字第862 號判例意旨參照）。查本件被告所
    屬詐騙集團實行「假辦案，真詐財」之犯罪模式，係先由集
    團成員撥打電話予不特定之人，假冒金管會「周主任」相關
    公務員之名義與民眾聯絡，並由集團成員偽造相關公文書、
    特種文書及有價證券，迨民眾陷於錯誤而欲交付款項後，「
    阿猴」、「阿國」所屬詐騙集團成員隨即指示被告2 人至詐
    騙集團成員與受騙民眾約定地點，行使前揭經詐騙集團成員
    偽造之公文書、特種文書及有價證券，並收取詐得款項一節
    ，已如前述，是被告等2 人雖未參與電話詐騙行為，然被告
    甲○○參與偽造有價證券、與被告乙○○共同參與收取款項
    之行為，為整個詐欺取財行為最終目的，係犯罪分工中不可
    或缺之行為，而被告2 人對其所屬詐騙集團前揭詐騙行為均
    有認識，並參與收取詐得款項、出示前揭服務證、交付前揭
    偽造公文書、有價證券之詐欺取財、行使偽造公文書、特種
    文書及偽造有價證券之構成要件內行為，足認被告2 人與「
    阿猴」、「阿國」等成年詐欺集團成員間，確就上揭詐欺取
    財、行使偽造公文書、特種文書及偽造有價證券等犯行，有
    犯意聯絡及行為分擔，洵堪認定。
  (五)另稽之附表二編號1 所示「公證本票」約28字體，且連接整
    張文件之下方等情，有附表二編號1 所示文件1 份扣案足佐
    （見警卷第39頁），被告甲○○手持前揭公印在文件下方蓋
    印時，豈會無視而不知？而被告甲○○於警詢時供稱：其收
    受傳真後，將前揭附表一編號1 及附表二編號1 所示文件攜
    帶至車上，用附表一編號3 所示公印蓋印等語（見警卷第21
    頁）。衡情前揭所偽造之公印係被告乙○○交付與被告甲○○，且被告乙○○於警詢時亦自承事先觀摩過所屬詐騙集團
    成員詐欺手法（見警卷第5 至6 頁），豈會不知被告甲○○
    所接受傳真文件上有偽造本票之情？又被告甲○○係在車內
    蓋印，同車之被告乙○○豈會未見？是被告2 人前揭所辯，
    顯悖常情，委無足採。
  (六)綜上，本件事證明確，被告2 人偽造有價證券、行使偽造公
    文書、特種文書及詐欺取財未遂犯行，洵堪認定，均應依法
    論科。
三、公訴意旨另以：被告乙○○、甲○○與姓名、年籍不詳之詐
    騙集團成員共同意圖為自己不法之所有，並基於行使偽造文
    書之犯意，於98年3 月2 日上午9 時30分許，推由不詳之集
    團成員，陸續撥打電話予告訴人丙○○，向其佯稱：妳涉及
    販賣軍火及殺人案件，因偵辦需要，需凍結妳帳戶內之款項
    ，妳必須將其帳戶內款項提領出來，交由相關單位保管等語
    ，嗣於同日下午2 時許，告訴人遂依指示前往高雄市三民區
    九如國小前，而不詳之該詐騙集團成員則配戴偽造之法務部
    特別執行署監管科之識別證，持偽造之法務部行政凍結管制
    執行命令、臺灣臺北地方法院法院公證款收據及受款人為丙○○，面額152 萬元之公證本票1 紙交付行使之，致告訴人
    陷於錯誤，如數交付152 萬元款項與該成員，因認被告2 人
    涉犯刑法第216 條、第211 條之行使偽造公文書、第216 條
    、第212 條之行使偽造特種文書、第339 條第1 項之詐欺取
    財等罪嫌云云，經查：
  (一)按犯罪事實應依證據認定之，無證據不得認定犯罪事實；如
    不能證明被告犯罪者，應諭知無罪之判決，刑事訴訟法第15
    4 條第2 項、第301 條第1 項分別定有明文。又事實之認定
    ，應憑證據，如未能發現相當證據，或證據不足以證明，自
    不能以推測或擬制之方法為裁判基礎；且認定犯罪事實所憑
    之證據，雖不以直接證據為限，間接證據亦包括在內，然而
    無論直接證據或間接證據，其為訴訟上之證明，須於通常一
    般之人均不致有所懷疑，而得確信其為真實之程度者，始得
    據為有罪之認定，倘其證明尚未達到此一程度，而有合理之
    懷疑存在而無從使事實審法院獲得有罪之確信時，即應由法
    院為諭知被告無罪之判決（最高法院40年臺上字第86號、76
    年臺上字第4986號判例意旨參照）。再者，依刑事訴訟法第
    161 條第1 項規定，檢察官對於起訴之犯罪事實，仍應負提
    出證據及說服之實質舉證責任。倘其所提出之證據，不足為
    被告有罪之積極證明，或其指出證明之方法，無從說服法院
    以形成被告有罪之心證，基於無罪推定之原則，自應為被告
    無罪判決之諭知（最高法院92年臺上字第128 號判例意旨參
    照）。
  (二)公訴意旨認被告2 人涉有前開行使偽造公文書、特種文書、
    詐欺取財等罪嫌，無非係以附表一編號4 至5 所示文件及附
    表二編號2 所示偽造之本票等為論據。訊據被告2 人堅決否
    認有何上揭行使偽造公文書、特種文書及詐欺犯行，辯稱：
    該部分犯罪事實伊等均不知情，伊等係接獲指示依指令趕赴
    高雄市向告訴人收取150 萬元，對於之前詐騙集團成員有以
    上開方式向告訴人詐得152萬元之事實全無所知等語。
  (三)查被告2 人未於前揭時、地，向告訴人收取前揭款項一節，
    迭據被告2 人於警詢、檢偵查時均否認在卷，而告訴人亦於
    警詢及原審審理時證稱：並非被告2 人向伊收取152 萬元等
    語（見警卷第33至34頁、原審卷第77頁），足見被告2 人確
    未於前揭時、地，向告訴人收取152 萬元，被告2 人前揭所
    辯，尚非全然無據。又按共同正犯之所以應對其他共同正犯
    所實施之行為負其全部責任者，以就其行為有犯意之聯絡為
    限，若他犯所實施之行為，超越原計畫之範圍，而為其所難
    預見者，則僅應就其所知之程度，令負責任，未可概以共同
    正犯論（最高法院50年臺上字第1060號判例意旨參照），查
    詐騙集團之主要成員，為免事發後被追溯逮捕，常隱身幕後
    ，負責籌劃詐騙方式、人員調動，調派不同之人員負責各階
    段之詐騙犯行、各組人員之間彼此並不認識，且對各階段之
    詐騙手法是否相同，亦未必明瞭，此為法院受理詐騙集團詐
    騙案經常發現之犯案模式，被告2 人雖參與「阿猴」、「阿
    國」所屬之詐騙集團，並知曉與其等擔任相同工作之另組詐
    騙集團成員為真實姓名不詳綽號「阿勝」、「阿貓」之成年
    男子一節，業據被告甲○○於警詢時供承在卷（見警卷第29
    頁），然被告2 人均否認對該組人員前揭所為事先知情，衡
    情被告2 人在前揭整體詐騙行為中，僅參與最後收取150 萬
    元款項行為，並未負責收取款項人員之調動、電話詐騙人員
    分配、詐騙內容等主要詐騙行為之策劃，卷附如附表一編號
    4 至5 所示文件及附表二編號2 所示偽造面額152 萬元之本
    票，均無法證明被告2 人與行使該偽造公文書之詐欺集團成
    員間有何犯意聯絡或行為分擔，亦無其他積極證據證明其等
    知情並參與上揭犯行，自難認被告2 人就上揭犯行與其所屬
    詐騙集團成員間，有犯意聯絡及行為分擔。
  (四)綜上，檢察官所舉之證據，尚無法證明被告2 人有何參與此
    部分行使偽造公文書、特種文書、詐欺取財等犯行。此外，
    本院復查無其他積極證據足資證明被告2 人確有前開犯行，
    基於罪疑唯輕原則，即難謂被告2 人有何行使偽造公文書、
    特種文書及詐欺取財犯行，被告2 人此部分被訴犯罪即屬不
    能證明。
四、論罪科刑部分：
  (一)按所謂文書，乃以文字或符號為一定之意思表示，具有存續
    性，以為法律上或社會生活上重要事項之證明者而言，故不
    論係影本或原本，若有上述文書之性質，均屬文書之範疇。
    次按刑法上所稱之公文書，係指公務員職務上製作之文書。
    若由形式上觀察文書之製作人為公務員且文書之內容係就公
    務員職務上之事項所製作，即使該偽造之公文書上所載製作
    名義機關不存在或該文書所載之內容並非該管公務員職務上
    所管轄，惟社會上一般人無法辨識而仍有誤信其為真正之危
    險時，仍難謂其非公文書。而刑法上所稱之公印或公印文，
    係專指表示公署或公務員資格而言，即俗稱大印與小官印及
    其印文（參照最高法院22年上字第1904號及69年臺上字第
    693 號判例意旨），復公印文之形式凡符合印信條例規定之
    要件而製頒，無論為印、關防、職章、圖記，如足以表示其
    為公務主體之同一性者，均屬之（最高法院89年度臺上字第
    3155號判決意旨參照）。查本件偽造之「臺灣台北地方法院
    法院公證款收據」等文件，係冒用公署名義所為之文書，依
    上揭說明仍屬公文書。至附表二編號1 所蓋偽造之「台灣省
    台北地檢署」印戳，因係表示公務機關之印信，自屬公印文
    。則依上開說明，被告2 人所犯係行使偽造公文書罪，自足
    以生損害於司法文書之公信力。
  (二)被告2 人所屬詐騙集團成員打電話向告訴人行騙，並指示其
    等於事實欄所示時、地，出示附表一編號2 所示識別證及交
    付附表一編號1 、附表二編號1 所示公文書及本票，顯已著
    手實行詐欺行為，然旋為員警緝獲，而未取得前揭財物，自
    屬詐欺取財未遂無訛。
  (三)核被告2 人偽造附表二編號1 所示之本票及出示前揭識別證
    及附表一編號1 公文書，欲交付告訴人佯以擔保而取款之所
    為，係犯刑法201 條第1 項之偽造有價證券罪、第21 6條、
    第211 條之行使偽造公文書罪、第216 條、第212 條之行使
    偽造特種文書罪、第339 條第3 項、第1 項之詐欺取財未遂
    罪。復持偽造「台灣省台北地檢署」之公印蓋印於「臺灣台
    北地方法院公證本票」有價證券之偽造公印文行為，分別為
    偽造有價證券之階段行為；其偽造有價證券、公文書及特種
    文書後持以行使，行使偽造有價證券、偽造公文書及特種文
    書之低度行為，均為偽造有價證券、行使偽造公文書及特種
    文書之高度行為所吸收，分別不另論罪。被告2 人就上開各
    罪與「阿猴」、「阿國」等成年詐欺集團成員間，均有犯意
    聯絡及行為分擔，應依刑法第28條之規定，論以共同正犯。
    另被告2 人與共犯「阿猴」及「阿國」等人，係出於一個偽
    造有價證券、行使偽造公文書及行使偽造特種文書以詐取告
    訴人財物之犯意，於密接之時間、空間內為之，而侵害數法
    益，於法律評價上應認係一行為侵害數罪名，屬想像競合犯
    裁判上一罪關係，爰依刑法第55條規定從一重之偽造有價證
    券罪論處。又被告乙○○曾有如事實欄所載之犯罪科刑執行
    情形，有臺灣高等法院被告前案紀錄表1 份在卷可參，其受
    有期徒刑執行完畢，5 年以內故意再犯有期徒刑以上之罪，
    為累犯，應依刑法第47條第1 項規定加重其刑。
  (四)檢察官雖未就被告上開偽造有價證券部分犯行起訴，然此部
    分之犯行，與已起訴之行使偽造公文書、特種文書、詐欺取
    財未遂犯行間，屬想像競合之裁判上一罪關係，為起訴效力
    所及，本院自應併予審理。
  (五)至被告假冒書記官名義而為上開犯行，有無觸犯刑法第158
    第1 項、第159 條之罪乙節（按檢察官起訴書並引用上開法
    條），查刑法第158 條第1 項所謂冒充公務員而行使其職權
    者，係指無此職權而僭越行使者而言，故行為人除冒充公務
    員之外，尚須有僭越行使職權之行為，始屬相當（最高法院
    95年度臺上字第5058號判決參照）。雖行為人所冒充之公務
    員，並不以必有所冒充之官職為要件，但亦必有行使該公務
    員之職權，方始成立。又各地方法院書記官之職務，依法院
    組織法第22條第1 項之規定，應為紀錄、文書、研究考核、
    總務、資料及訴訟輔導等事務；則依上開法文所示，於地方
    法院書記官之職務中，並無向人民「收取款項」職務，自無
    由使人假冒官銜以行使之餘地；查被告甲○○所出示之識別
    證上載「臺灣省法務部特別執行署、單位：監管科、姓名：
    專員陳志成、職稱：書記官」等情，有該識別證照片1 張在
    卷可參（見警卷第57頁），並扣案足佐，雖被告甲○○假冒
    法務部「監管科」之書記官，客觀上固足以使普通人民信其
    所冒充者為公務員，惟實際上法務部並無「監管科」之組織
    ，而書記官亦無收取款項之職務，自無假冒行使公務員職務
    之情，是被告甲○○縱出示前揭識別證，依前開判決意旨及
    說明，亦非可遽以刑法第158 條第1 項僭行公務員職權罪相
    繩。另刑法第159 條之冒用公務員官銜罪，必以對於不特定
    人或多數人為之，而達於公然之程度者為限（最高法院93
    年度臺上字第1621號判決意旨參照）。查被告甲○○雖假冒
    法務部「監管科」之書記官，客觀上固足以使普通人民信其
    所冒充者為公務員，而冒用公務員官銜之舉，惟被告甲○○
    出示偽造識別證之對象，僅有對特定之告訴人，並無對於不
    特定人或多數人為之，依前開說明，被告此部分所為亦與刑
    法第159 條之構成要件不符，均併此敘明。
五、原審因而適用刑法第28條、第201 條第1 項、第216 條、第
    211 條、第212 條、第339 條第3 項、第1 項、第55條、第
    47條第1 項、第38條第1 項第2 款、第205 條、第219 條、
    刑法施行法第1 條之1 之規定，審酌被告2 人不思自食其力
    ，竟為一己之私利，加入詐騙集團參與協力分工，貪圖分贓
    ，並以不實之本票、公文書、識別證件騙取被害人之財物，
    除侵害被害人之財產法益之外，並使政府機關公信力嚴重受
    損，直接影響民眾對公務機關之信賴，且詐騙被害人之畢生
    血汗錢，對其財產及社會秩序危害重大，惟念其等犯後坦承
    大部分犯行，並參酌渠等犯罪之動機、目的等一切情狀，分
    別量處被告乙○○有期徒刑年肆月；被告甲○○有期徒刑
    年貳月，並以附表一編號1 所示之偽造公文書已交付告訴
    人而行使之，即非被告2 人、「阿猴」及「阿國」等人所有
    ，自不得宣告沒收。又偽造如附表一編號3 所示之「台灣省
    台北地檢署」公印1 顆，係被告或共犯供犯本件犯罪所用之
    物，不論屬於犯人與否，應依刑法第219 條之規定，宣告沒
    收之。扣案如附表二編號1 所示偽造之本票1 張，係屬偽造
    之有價證券，應依刑法第205 條之規定，不問屬於犯人與否
    ，均宣告沒收。扣案如附表一編號2 所示之特種文書1 張，
    係被告甲○○與其所屬詐騙集團成員共同偽造所得，供犯本
    案犯罪事實所用之物；附表三編號1 所示之印泥1 盒，係被
    告2 人及共犯詐欺集團成員所共有，供本案犯罪所用之物；
    附表三編號2 所示之行動電話共4 支（不包含SIM 卡各1 張
    ），均為共犯「阿國」持交被告2 人使用之物，足認均為共
    犯「阿國」所有，而供共犯「阿國」、被告2 人共同犯本案
    犯罪所用及供犯罪預備之物，均經被告2 人供承在卷（見原
    審卷第25、85、86頁），爰依刑法第38條第1 項第2 款規定
    宣告沒收，至上開偽造之本既經沒收，其上偽造之公印文即
    無再依刑法第219 條規定予以宣告沒收之必要。而附表三編
    號3 所示門號SIM 卡4 張，因無證據證明為被告2 人或其他
    共犯所有；附表三編號4 之行動電話2 支，為被告2 人所有
    ，僅係供己私用，業據被告乙○○、甲○○陳明在卷（見原
    審卷第25 、85 、86頁）；附表一編號4 至5 所示之文件、
    附表二編號2 所示之本票，均無證據證明與被告2 人本件犯
    行有直接關聯，明均不予宣告沒收。又以前揭被告等被訴
    向告訴人詐騙152 萬元犯罪不能證明部分，因檢察官認與科
    刑部分有接續犯之實質上一罪關係，亦明不另為無罪之諭
    知，原審認事用法皆無不合，被告等上訴否認有偽造有價證
    券及偽造文書之犯行，認渠等應僅負詐欺取財罪責，而指摘
    原判決以偽造有價證券論處為不當，非有理由，應予駁回。
據上論斷，應依刑事訴訟法第368條，判決如主文。
本案經檢察官李門騫到庭執行職務。
中    華    民    國    98    年    8     月    31    日
                  刑事第四庭    審判長法  官 蕭權閔
                                      法  官 吳進寶
                                      法  官 陳吉雄
以上正本證明與原本無異。
如不服本判決應於收受本判決後10日內向本院提出上訴書狀，其
未敘述上訴理由者，並得於提起上訴後10日內向本院補提理由書
狀（均須按他造當事人之人數附繕本）「切勿逕送上級法院」。
中    華    民    國    98    年    9     月    1     日
                                      書記官 郭蘭蕙
附錄本判決論罪科刑法條：
中華民國刑法第201條第1項
（有價證券之偽造變造與行使罪）
意圖供行使之用，而偽造、變造公債票、公司股票或其他有價證
券者，處3 年以上10年以下有期徒刑，得併科3 千元以下罰金。
中華民國刑法第216條
（行使偽造變造或登載不實之文書罪）
行使第210 條至第215 條之文書者，依偽造、變造文書或登載不
實事項或使登載不實事項之規定處斷。
中華民國刑法第211條
（偽造變造公文書罪）
偽造、變造公文書，足以生損害於公眾或他人者，處1 年以上7
年以下有期徒刑。
中華民國刑法第212條
（偽造變造特種文書罪）
偽造、變造護照、旅券、免許證、特許證及關於品行、能力服務
或其他相類之證書、介紹書，足以生損害於公眾或他人者，處1
年以下有期徒刑、拘役或3 百元以下罰金。
中華民國刑法第339條第1項、第3項
（普通詐欺罪）
意圖為自己或第三人不法之所有，以詐術使人將本人或第三人之
物交付者，處5 年以下有期徒刑、拘役或科或併科1 千元以下罰
金。
前二項之未遂犯罰之。
附表一：
 ┌──┬────────┬───────┬──────┬───┬────┬─────┐
 │編號│   文件/印章名稱│文件內容簡述  │ 偽造之印文 │數量  │沒收部分│被害人    │
 ├──┼────────┼───────┼──────┼───┼────┼─────┤
 │1   │請求暫緩執行凍結│1.申請人：    │ 無         │壹張  │公文書部│丙○○、臺│
 │    │令申請書        │  丙○○      │            │      │分，已交│北地院    │
 │    │                │2.實收金額：  │            │      │付告訴人│          │
 │    │                │  壹佰伍拾萬元│            │      │收受，爰│          │
 │    │臺灣台北地方法院│  整。        │            │      │不宣告沒│          │
 │    │法院公證款收據  │3.收款日期：  │            │      │收。    │          │
 │    │                │? 98年3月2日  │            │      │        │          │
 ├──┼────────┼───────┼──────┼───┼────┼─────┤
 │2   │「臺灣省法務部特│單位：監管科  │ 無         │壹張  │依刑法第│法務部、陳│
 │    │別執行署」服務證│姓名：專員陳志│            │      │38條第1 │志成      │
 │    │                │      成      │            │      │項第2 款│          │
 │    │                │職稱：書記官  │            │      │之規定，│          │
 │    │                │              │            │      │宣告沒收│          │
 │    │                │              │            │      │。      │          │
 ├──┼────────┼───────┼──────┼───┼────┼─────┤
 │3   │台灣省台北地檢署│ 無           │於附表二編號│壹顆  │依刑法第│臺北地檢署│
 │    │                │              │1 之「法院公│      │219 條之│          │
 │    │                │              │證簽章」欄上│      │規定，宣│          │
 │    │                │              │之「台灣省台│      │告沒收。│          │
 │    │                │              │北地檢署」公│      │        │          │
 │    │                │              │印文壹枚。  │      │        │          │
 ├──┼────────┼───────┼──────┼───┼────┼─────┤
 │4   │請求暫緩執行凍結│1.申請人：    │ 無         │壹張  │無證據證│          │
 │    │令申請書        │  丙○○      │            │      │明與本案│          │
 │    │                │2.實收金額：  │            │      │有關，爰│          │
 │    │臺灣台北地方法院│  壹佰伍拾貳萬│            │      │不予宣告│          │
 │    │法院公證款收據  │  元整。      │            │      │沒收。  │          │
 │    │                │3.收款日期：  │            │      │        │          │
 │    │                │? 98年3月2日  │            │      │        │          │
 ├──┼────────┼───────┼──────┼───┼────┼─────┤
 │5   │法務部行政凍結管│1.受文者；    │「臺灣省臺北│壹張  │無證據證│          │
 │    │制執行命令      │  丙○○      │地檢署印」公│      │明與本案│          │
 │    │                │2.發文日期：  │印文壹枚。  │      │有關，爰│          │
 │    │                │? 98年3月2日  │            │      │不予宣告│          │
 │    │                │              │            │      │沒收。  │          │
 └──┴────────┴───────┴──────┴───┴────┴─────┘
附表二：
 ┌──┬─────┬─────┬───┬───┬────┬───┬─────┬───┐
 │編號│票據名稱  │發票日    │發票人│金額（│無條件擔│付款地│沒收部分  │備註  │
 │    │（種類）  │（民國）  │      │新臺幣│任支付/ │      │          │      │
 │    │          │          │      │）    │受款人  │      │          │      │
 ├──┼─────┼─────┼───┼───┼────┼───┼─────┼───┤
 │1   │臺灣台北地│98年3月2日│臺灣省│150 萬│憑票支付│台灣台│依刑法第20│見警卷│
 │    │方法院公證│          │台北地│元    │：丙○○│北法院│5 條之規定│第39頁│
 │    │本票      │          │檢署  │      │        │公證執│，宣告沒收│      │
 │    │          │          │      │      │        │行處  │。        │      │
 ├──┼─────┼─────┼───┼───┼────┼───┼─────┼───┤
 │2   │臺灣台北地│98年3月2日│臺灣省│152 萬│憑票支付│台灣台│無證據證明│見警卷│
 │    │方法院公證│          │臺北地│元    │：丙○○│北法院│與本案有關│第40頁│
 │    │本票      │          │檢署  │      │        │公證執│，爰不予宣│      │
 │    │          │          │      │      │        │行處  │告沒收。  │      │
 └──┴─────┴─────┴───┴───┴────┴───┴─────┴───┘
附表三：
 ┌──┬───────────┬──────────┐
 │編號│扣押物品              │備註                │
 ├──┼───────────┼──────────┤
 │1   │印泥1盒               │依刑法第38條第1 項第│
 │    │                      │2 款之規定，宣告沒收│
 │    │                      │。                  │
 ├──┼───────────┼──────────┤
 │2   │搭配門號0000000000號使│供犯罪所用或犯罪預備│
 │    │用（序號：000000000000│之用，爰依刑法第38條│
 │    │829 號）、搭配門號0989│第1 項第2 款之規定，│
 │    │295171號使用（序號：35│宣告沒收。          │
 │    │0000000000000 號）、搭│                    │
 │    │配門號0000000000號使用│                    │
 │    │（序號：00000000000000│                    │
 │    │9 號）、搭配門號098973│                    │
 │    │5614號使用（序號：3519│                    │
 │    │00000000000 號）之NOKI│                    │
 │    │A 牌行動電話各1 支，共│                    │
 │    │4 支。                │                    │
 ├──┼───────────┼──────────┤
 │3   │門號為0000000000號、09│非被告2 人所有，且無│
 │    │00000000號、0000000000│證據證明為犯罪集團成│
 │    │號、0000000000號SIM 卡│員所有，爰不予宣告沒│
 │    │各1 張，共4 張        │收。                │
 ├──┼───────────┼──────────┤
 │4   │被告乙○○所有摩托羅拉│無證據證明與被告2 人│
 │    │牌之序號為000000000000│本件犯行有直接關聯，│
 │    │423號行動電話（含門號 │爰不諭知沒收。      │
 │    │為0000000000 號SIM 卡1│                    │
 │    │張）1 支；被告甲○○所│                    │
 │    │有Anycall 之序號為3590│                    │
 │    │00000000000 號行動電話│                    │
 │    │（含門號為0000000000號│                    │
 │    │SIM 卡1 張）1 支。    │                    │
 └──┴───────────┴──────────┘


司法院資訊處製作；財團法人民間司法改革基金會備份。
